臺灣高等法院刑事判決　　　　　　　　　 96年度軍上字第7號
上　訴　人
即　被　告　甲○○
上列被告因違反職役職責案件，不服國防部高等軍事法院95年度
上訴字第103號，中華民國95年12月25日第二審判決（起訴案號
：國防部北部地方軍事法院檢察署95年偵緝字第75號），提起上
訴，本院判決如下：
    主  文
上訴駁回。
    理  由
一、按被告不服高等軍事法院宣告有期徒刑之上訴判決者，得以
    判決違背法令為理由，向高等法院提起上訴，為軍事審判法
    第181條第5項所明定，又依同法第206條第1項但書規定：「
    上訴最高法院或高等法院之案件，準用刑事訴訟法關於上訴
    第三審之規定。」，亦即法院受理軍事法院移送審判之上訴
    案件為法律審，應依刑事訴訟法關於上訴第三審之規定辦理
    。如果上訴理由狀並未依據卷內訴訟資料，具體指摘原判決
    不適用何種法則或如何適用不當，或所指摘原判決違法情事
    ，顯與法律規定得為第三審上訴理由之違法情形不相適合時
    ，均應認其上訴為違背法律上之程式，予以駁回。
二、上訴意旨略以：
  (1)按軍事審判法第181條第5項規定，當事人不服高等軍事法院
    宣告有期徒刑之上訴判決者，得以判決違背法令為理由，向
    高等法院提起上訴。是向高等法院提起上訴應以原判決違背
    法令為理由，係屬法定要件。又按軍事審判法第197條第3款
    規定，禁止審判公開非依法律之規定者，當然違背法令。本
    件自準備程序至言詞辯論、裁判之宣示，除軍法官、上訴人
    即被告甲○○、辯護人及法庭人員等法定人員外，均無任何
    被告家屬或民眾進入法庭旁聽，該法庭亦無任何得以旁聽或
    公開審判之任何標示，足證本件係以不公開法庭行之，即屬
    違背法令。
  (2)原審以「事實審之軍事法院就量刑之輕重，於審判上本有自
    由裁量之權，如未逾法律規定之範圍，即非當事人所能強求
    。」云云，維持第一審對被告處1年有期徒刑之科刑認定。
    上開論述與最高法院75年台上字第7033號判例「關於刑之量
    定及緩刑之宣告，係實體法上賦予法院得為自由裁量之事項
    ，倘其未有逾越法律所規定之範圍，或濫用其權限，即不得
    任意指摘為違法」意旨尚非有間，固有所本。惟按量刑之輕
    重，固屬事實審法院得依職權自由裁量之事項，惟仍應受比
    例原則及公平原則之限制，否則其判決即非適法。刑事審判
    旨在實現刑罰權分配的正義，故法院對有罪被告之科刑，應
    符合罪刑相當之原則，使輕重得宜，罰當其罪，以契合社會
    之法律感情，此所以刑法第57條明定科刑時應審酌一切情狀
    ，尤應注意該條各款所列事項以為科刑輕重之標準（最高法
    院93年度台上字第5073號，93年度台上字第2664號判決意旨
    參照）。由實務見解觀之，法院於量刑時，依憲法比例原則
    之派生下位概念之罪刑均衡原則，自應合理適用刑法第57條
    ，不得恣意解釋自由裁量之意義。
  (3)被告於被緝獲到案後至原審審理中態度一直良好，對所犯之
    罪，坦承不諱，犯後態度誠懇，並無前科，只因在部隊適應
    欠佳，且因家中還有妻小要養，種種因素造成被告逃亡之結
    果。另被告之父母親離婚，父親無工作，母親需負擔家中生
    活費和弟弟學費，以及照顧中風的外公；而太太家中父母親
    因房貸問題快離婚，被告非至惡之人，只因智慮淺薄，致成
    大錯，應無再犯之虞。況被告在逃亡期間，仍認真工作供應
    家計，其犯罪動機之評價自應不同，如給予緩刑宣告，則被
    告可安心履行兵役又能兼顧家庭，以免入獄後無法解決問題
    ，反增社會問題，上開情狀，原審未與論究，是原審判決實
    有違法令，請撤銷改判。若原審判決與法無違，但請考量本
    罪之輕罪，斟酌上開被告逃亡動機、家庭狀況特殊及一時失
    慮，應無再犯之虞等緣由，參考法院加強緩刑宣告要點意旨
    ，認原審所處之刑以暫不執行為當，駁回被告之上訴，併宣
    告緩刑云云。
三、經查：
  (1)本件原判決維持第一審論處被告陸海空軍刑法第39條第1項
    前段意圖長期脫免職役而離去職役罪刑之判決，駁回其在第
    二審之上訴。已詳敘認定犯罪事實之依據及憑以認定之理由
    ，從形式上觀察，原判決並無任何違背法令之處。
  (2)上訴意旨雖指摘原審未公開審理，及原審量刑過重云云，然
    原審針對本案係採公開審理，有審判筆錄為憑（見原審卷第
    34頁），是被告指稱原審未公開審理一節，顯屬無據；又刑
    罰之量定，為法律所賦予法院得為自由裁量之事項，若未逾
    越法定刑度，或濫用權限之情形，即不得任意指為違法，以
    為第三審上訴之理由（最高法院84年台上字第562號判決參
    照），而原判決業已詳細記載量處被告有期徒刑1年之具體
    理由，於法定刑5年以下有期徒刑之科刑範圍內，酌處有期
    徒刑1年，尚未達於中度之刑，難謂有濫用裁量權，而量刑
    過重情形。被告上訴意旨，徒憑己見，指摘原判決所為量刑
    ，有違反比例原則及平等原則情事，既未具體指摘原判決量
    刑有何違背法定刑，或濫用權限之違背法令，僅就量刑過重
    為爭執，自非適法之第三審上訴理由。是以，被告提起本件
    上訴，顯不合法律上之程式，應予駁回。又本件為程序判決
    ，被告請求宣告緩刑，無從審酌，併予敘明。
四、據上論斷，應依軍事審判法第206條第1項，刑事訴訟法第39
    5條前段，判決如主文。
中　　華　　民　　國　　96　　年　　1 　　月　　31　　日
　　　　　　　　　刑事第10庭審判長法　官  楊炳禎
　　　　　　　　　　　　　　　　  法　官  李春地
　　　　　　　　　　　　　　　　　法　官  黃俊明
以上正本證明與原本無異。
不得上訴。
                                      書記官  廖婷璇
中　　華　　民　　國　　96　　年　　1 　　月　　31　　日
